【裁判字號】    92,易緝,197
【裁判日期】    920105
【裁判案由】    詐欺等
【裁判全文】
臺灣板橋地方法院刑事判決                        九十二年度易緝字第一九七號
    公  訴  人  臺灣板橋地方法院檢察署檢察官
    被      告  甲○○
    選任辯護人  謝世瑩律師
右列被告因詐欺案件，經檢察官提起公訴（九十年度偵緝字第一二六０號、九十一年
度偵字第八四０六號），本院判決如左：
    主  文
甲○○共同意圖為自己不法之所有，以詐術使人將本人之物交付，處有期徒刑月，
如易科罰金，以佰元折算壹日。
    事  實
一、緣甲○○因其男友汪哲雄（已結）之前任女友乙○○○向汪哲雄催討債務甚急，
    竟與汪哲雄共同意圖為自己不法之所有，並基於詐欺取財之犯意聯絡與行為分擔
    ，於民國（下同）八十九年十月二十七日上午，虛偽書立汽車買賣合約約書，載
    明汪哲雄以新臺幣（下同）三十五萬元之代價，將汪哲雄所有車牌號碼ＩＷ─９
    ６７７號自用小客車一輛出售予甲○○等事項，再於同日下午五時許，在臺北市
    ○○○路附近，由汪哲雄向乙○○○佯稱欲將該車以四十二萬元之代價出售予廖
    女等語，並當場將該車、鑰匙、行車執照、保險證及其國民身分證原本一併交付
    予廖女，同時暨簽發面額三十二萬元之本票一紙交予廖女，致廖女陷於錯誤，除
    應允其抵償先前積欠之三十二萬元債務外，旋赴同市○○街○段九三號之世華聯
    合商業銀行西門分行提領現金十萬元，並持至該銀行對面之同市○○街交付予汪
    哲雄，惟甲○○、汪哲雄為取回上開車輛，再於同年月三十日，同赴臺北縣三重
    市第二戶政事務所申請補發汪哲雄國民身分證原本一枚，進而由甲○○持以辦理
    該車之監理過戶登記手續，繼而陸續以電話向乙○○○聲稱其係持有上開車輛汽
    車賣賣契約書及車輛過戶資料之車主，要求廖女返還該車，廖女迫於無奈，乃於
    同年十一月七日將該車及鑰匙交予甲○○，甲○○取回該車後，再將該車交還予
    汪哲雄使用，並將該車過戶至不知情之汪哲雄女汪文鈴（起訴書誤載為汪文玲）
    名下。嗣乙○○○發現上開車輛仍由汪哲雄使用後，循線查悉上情，始知受騙。
二、案經乙○○○訴請臺灣板橋地方法院檢察署檢察官偵查起訴。
    理  由
一、訊據被告甲○○矢口否認有何詐欺取財犯行，辯稱：當時伊男友即同案被告汪哲
    雄係為清償債務，乃應允將上開車輛轉讓過戶予伊，嗣辦理該車過戶手續後，伊
    即向告訴人乙○○○取回該車，其後，同案被告汪哲雄再向伊買回該車，伊並無
    何等詐欺取財情事云云。惟查：前揭被告甲○○與同案被告汪哲雄如何出售暨取
    回上開車輛使用之事實，迭據告訴人乙○○○於偵查中及本院先前調查、審理時
    指訴綦詳，核其先後指訴之情節均屬相符，並有行車執照、汽車買賣合約書、切
    結書、協議書、交車收取證明書、存褶、世華聯合商業銀行客戶交易明細表、汽
    （機）車過戶登記書、汽（機）車各項異動登記書、臺北市監理處汽車異動明細
    表影本各一份附卷可稽，而同案被告汪哲雄雖供稱其當時將上開車輛出售予告訴
    人後，因被告甲○○屢屢向其催索債務，並要求交付上開車輛以抵償債務，其乃
    配合簽立若干文件及辦理國民身分證補發手續，俟被告甲○○取得該車後，復要
    求將該車回售予伊，其女汪文鈴遂出面以十萬元購回該車，再交由其使用云云，
    然依其先後供述內容觀之，其於偵查初訊時原供稱：「（是否在八十九年十月二
    十七日收受乙○○○的錢？）是，是因為他看我身體不舒服而給我的」云云（參
    見臺灣板橋地方法院檢察署九十年度偵緝字第一二六０號偵查卷第十五頁背面）
    ，偵查複訊時復供稱：「（車為何賣給二人？）我只賣給陳（指被告甲○○），
    沒賣給廖謝（指告訴人乙○○○）。（為何將身分證原本、行車執照原本及保險
    證件原本交給廖謝？）是為了讓他放心‧‧‧是先把車子及證件交給廖謝之後，
    陳來要債，我說車子已交給別人了（三十二萬本票是何人簽的？）是廖謝寫的，
    我只簽名。（作何用？）是借來買車。（另十萬現金作何用？）養病‧‧‧」云
    云（參見同上偵查卷第二四頁、第二五頁），迨本院訊問時竟又改稱：「我沒有
    一車兩賣，我的車子賣給乙○○○並且交車後，甲○○一直跟我鬧要索回債務，
    並且要求我把賣給廖的車子再交給她用來抵債，陳就叫我簽一些文件，我不識字
    就簽了，簽了之後，陳要我的身分證，我說已經交給廖了，陳就帶我去三重戶政
    事務所去辦手續，都是陳在辦的，我應該有簽名，陳當時叫我申報身分證遺失，
    所以我又申請了一張身分證，那身分證就是現在我持有的，當時新申請身分證後
    ，陳就先拿去辦手續，之後再還我，陳和廖是如何接洽我就不清楚了，不過後來
    陳拿到那台車後，她本人到我家來說要把那台車賣給我，當時是我女兒汪文鈴出
    面以十萬元買下來，所以後來那台車就是我在用。」云云（參見本院九十一年度
    易字第二六五六號刑事卷宗第二三頁、第二四頁），同案被告汪哲雄對於上開車
    輛究竟有無出售予告訴人一事，先後供述竟出現諸多反覆歧異矛盾之處，其上開
    供述內容是否確與實情相符，殊非無疑，且上開車輛係同案被告汪哲雄於八十九
    年八月十八日始向前手周柏烊購得並辦理過戶手續一節，有臺北市監理處九十年
    九月三日北市監三字第九０六二六九０六００號函暨汽（機）車過戶登記書汽（
    機）車各項異動登記書影本在卷足憑，詎被告甲○○竟供稱：「‧‧‧八十九年
    六、七月我們之間有變化，我對他說你有錢可買車，應可還我錢，他說沒錢，我
    就要他把車過戶給我，我好拿去賣。（他何時有系爭這輛車？）就是我與他要債
    的前後一段時間，確切時間不記得，之前他是開他兒子的一部車‧‧‧」云云（
    參見同上偵查卷第二二頁背面），同案被告汪哲雄更供稱：「（何時簽應把車過
    戶給陳〈指被告甲○○〉？）有半年。（何簽應把車過戶到簽契約要隔半年？）
    陳的脾氣是說過就算，但他吵得很兇時，我說好，要車就拿去‧‧‧」云云（參
    見同偵查卷第二五頁），而對於該車嗣後仍由同案被告汪哲雄實際使用緣由之重
    要關鍵事項，被告甲○○原供稱：「‧‧‧有朋友介紹一位姓林的小姐要買，我
    就把車及證件交給金德的老板林春銘，說有一位林姓小姐要買，他會來找你們把
    證件交給你們辦過戶‧‧‧」云云（參見同上偵查卷第二二頁背面），嗣於本院
    準備程序中竟含糊泛稱：「‧‧‧之後我跟廖（指告訴人）要了很久，廖才把那
    車子給我，車子就一直我在開，當中因為汪沒有車子，所以就斷斷續續來跟我借
    車，後來汪（指同案被告汪哲雄）又跟我說他要把車子買回去，叫我不要賣給別
    人，因為汪一直騷擾我，所以後來我就叫他把這輛車子的稅金、違規清掉，他就
    可以把這車拿回去，然後用這輛車去跟廖處理債務，後來我知道這車有過戶給別
    人，但過給誰我不知道‧‧‧」云云（參見本院九十二年十一月四日準備程序筆
    錄第三頁），被告汪哲雄則供稱：「那是他（指被告甲○○）賣給我女兒汪文琳
    ，賣多少不知道，我女兒說這車稅金及修理費共花了八萬多‧‧‧」云云（參見
    同上偵查卷第二六頁），證人汪文鈴於偵查中供稱：「我以十萬元向甲○○購買
    （上開車輛），我給現金，這十萬元是我存下來的，我在飲料店打工賺的。（為
    何想買這部車送你爸爸？）我爸之前開我哥的車，我哥不借他，之後與我爸在一
    起的甲○○來我家，與我爸吵架，我不希望他們在一起，陳就叫我買車給我爸，
    我說好‧‧‧」云云（參見同上偵查卷第四三頁背面），本院訊問時改稱：「（
    是否知汪哲雄有將上述汽車賣給別人？）我不知道，不過我知道有一段時間這輛
    車不見了，後來我爸爸又有這輛車可以開，可是我不曉得我爸是如何找回這輛車
    。（是否曾向甲○○購買上述汽車？）沒有，我只知道我哥哥汪文山有把十萬元
    交給我轉交給爸爸，當時汪文山有提到是上述汽車的事情，可是他並沒有說明是
    什麼事，而我跟家裡的關係並不好，也沒有多問，因為汪文山跟我爸的關係也不
    好，他們之間還有訴訟，所以才請我轉交錢，我並不知我爸為何要這十萬元。（
    為何偵查中到庭做證妳向甲○○購買上述汽車─提示偵訊筆錄？）我當時有向甲
    ○○買上述汽車，因為我爸和陳在吵架，情形跟我在偵查中講的一樣。」云云（
    參見同上本院刑事卷宗第九十二年三月四日訊問錄第九三頁、第九四頁），被告
    甲○○、同案被告汪哲雄之先後供述內容，非但與各該客觀跡證不符，彼此之間
    亦存有齟齬，核與證人汪文鈴先後證述之內容亦明顯不符，凡此益見被告甲○○
    前開辯解內容純屬事後圖卸推託之詞，要無足採。綜上所述，本案事證已臻明確
    ，被告甲○○犯行洵堪認定。
二、核被告甲○○所為，係犯刑法第三百三十九條第一項之詐欺取財罪；其與同案被
    告汪哲雄二人間，具有犯意聯絡與行為分擔，均為共同正犯。爰審酌被告甲○○
    為牟取不法私利，竟夥同同案被告汪哲雄向告訴人施用詐術詐取財物，非但使告
    訴人無端蒙受諸多損失及不便，亦破壞社會治安及正常交易秩序，此外，復參酌
    其素行狀況（僅曾涉違反票據法案件，有臺灣高等法院被告全國前案紀錄表一份
    在卷足憑）、犯罪手段、所生危害、犯罪後猶詞狡辯態度不佳等一切情狀，量處
    如主文所示之刑，並諭知易科罰金之折算標準，以示懲戒。末查被告行為後，刑
    法第四十一條業於九十年一月十日修正公布，並於同年月十二日生效，其中就得
    易科罰金之罪之範圍，由舊法所定之「犯最重本刑為三年以下有期徒刑以下之刑
    之罪，而受六月以下有期徒刑或拘役之宣告」者，擴張為新法所定之「犯最重本
    刑為五年以下有期徒刑以下之刑之罪，而受六月以下有期徒刑或拘役之宣告」者
    ，本件被告所犯之詐欺取財罪，既屬「最重本刑為五年以下有期徒刑以下之刑之
    罪」，且其宣告刑亦屬「六月以下有期徒刑之宣告」者，經比較新舊法結果，以
    修正後之刑法第四十一條第一項前段規定較有利於被告，應依該規定併為易科罰
    金之諭知，附此敘明。
三、公訴意旨另以：被告甲○○與同案被告汪哲雄於前述時、地，佯售上開車輛予告
    訴人乙○○○，致告訴人陷於錯誤，應允抵償先前積欠之三十二萬元債務，復於
    同年月三十日，以同案被告汪哲雄之國民身分證遺失為由，向臺北縣三重市第二
    戶政事務所申請補發其國民身分證原本一枚，因認被告汪哲雄涉有刑法第三百三
    十九條第二項之詐欺得利罪嫌（公訴人漏論此項罪名）及同法第二百十四條之使
    公務員登載不實罪嫌云云。惟查：本件告訴人僅係因同案被告汪哲雄佯售上開車
    輛，而應允以被告汪哲雄先前所積欠之三十二萬元債務抵充部分買賣價金，其既
    無任何免除該筆債務之意思表示，同案被告汪哲雄在客觀上自無獲得減免該筆債
    務等不法利益之可能，無論其施用詐術結果如何，對於原先積欠告訴人之該筆債
    務均不生任何影響，據此，自難認被告汪哲雄就此部分涉有何等詐欺得利罪嫌，
    又被告甲○○與同案被告汪哲雄雖偽以遺失為由，向臺北縣三重市第二戶政事務
    所申請補發其國民身分證原本，惟該戶政事務所承辦公務員並未將何等不實事項
    登載於其職務上所掌之簿冊、電腦檔案或國民身分證原本等公文書內，業經本院
    依職權當庭勘驗同案被告汪哲雄國民身分證原本（其國民身分證原本內僅載明八
    十九年十月三十日補發─參見同上本院刑事卷宗第二四頁），暨函請該戶政事務
    所檢送被告汪哲雄申請補發國民身分證之相關資料查證屬實，並有該所九十一年
    十月三十一日北縣重二戶字第０九一００一五二六六號函暨國民身分證申請書、
    護照影本一份在卷可稽，嗣本院再依職權調取戶政機關電腦檔存之被告汪哲雄國
    民身分證異動紀錄資料暨電詢臺北縣三重市第二戶政事務所承辦人員查證結果，
    亦未發現其中有何等登載不實事項之情形，足見本件在客觀上尚無使公務員登載
    不實事項於職務上所掌公文書之情事，據此，亦難認被告甲○○與同案被告汪哲
    雄就此部分涉有使公務員登載不實罪嫌。本件公訴人所指各端，既無一足資證明
    被告甲○○涉有此部分詐欺得利與使公務員登載不實罪嫌，復查又無積極、確切
    證據足資證明被告甲○○確有公訴人所指之此部分犯行，本應為無罪之諭知，惟
    公訴人既認此部分與前揭起訴論罪部分具有想像上競合及牽連犯之裁判上一罪關
    係，爰不另為無罪諭知。
據上論斷，應依刑事訴訟法第二百九十九條第一項前段，刑法第二十八條、第三百三
十九條第一項、第二條第一項前段、（修正後）第四十一條第一項前段，罰金罰鍰提
高標準條例第一條前段、第二條，判決如主文。
本案經檢察官楊仲農到庭執行職務
中      華      民      國      九十二      年     一     月     五     日
                  臺灣板橋地方法院刑事第十五庭
                                      審判長法  官  王屏夏
                                            法  官  戴嘉清
                                            法  官  陳鴻清
右正本證明與原本無異。
如不服本判決，應於判決送達後十日內向本院提出上訴狀。
                                            書記官  楊璧華
中      華      民      國      九十二      年     一     月     五     日
附錄本案論罪科刑法條全文：
刑法第三百三十九條：
意圖為自己或第三人不法之所有，以詐術使人將本人或第三人之物交付者，處五年以
下有期徒刑、拘役或科或併科一千元以下罰金。
以前項方法得財產上不法之利益或使第三人得之者亦同。
前二項之未遂犯罰之。


司法院資訊處製作；財團法人民間司法改革基金會備份。
